【裁判字號】    99,交聲,28
【裁判日期】    990325
【裁判案由】    違反道路交通管理處罰條例聲明異議
【裁判全文】
臺灣雲林地方法院交通事件裁定          99年度交聲字第28號
原處分機關  交通部公路總局嘉義區監理所雲林監理站
異  議  人
即受處分人  丁○○
上列異議人即受處分人因違反道路交通管理處罰條例案件，對於
交通部公路總局嘉義區監理所雲林監理站民國99年1 月20日所為
之處分（原處分案號：雲監裁字第裁72-KAJ066867號）不服，聲
明異議，本院裁定如下：
    主  文
異議駁回。
    理  由
一、按汽車行駛於道路上，其汽車駕駛人或前座乘客未繫安全帶
    者，處駕駛人新臺幣（下同）1,500 元罰鍰，道路交通管理
    處罰條例第31條第1 項前段定有明文。又行車時汽車駕駛人
    及前座乘客均應繫妥安全帶，道路交通安全規則第89條第1
    項第5 款亦載有明文。
二、原處分意旨略以：異議人即受處分人丁○○駕駛車牌號碼K9
    -8113 號自用小客車（下稱本案自小客車），於民國98年12
    月20日上午8 時12分，行經斗六市○○路路段，因異議人駕
    駛本案車輛行駛於道路上，有未繫安全帶之情事，遭雲林縣
    警察局值勤員警開單逕行舉發，原處分機關復以違規事實明
    確，依道路交通管理處罰條例第31條第1 項之規定，裁處異
    議人罰鍰1,500元。
三、聲明異議意旨略以：異議人當時係駕駛本案自小客車行駛於
    雲林縣政府前欲往斗南方向行駛，異議人係被交通隊之車輛
    攔下受檢，當時交通隊車輛上有三位員警值班巡邏，異議人
    將本案車輛停妥後，替代役員警甲○○立即走向異議人所駕
    駛之本案車輛旁，丙○○○○拿起錄影器材欲照相存證，員
    警宋慶雲並無端開立一張罰單要異議人簽收，理由係異議人
    未繫安全帶，惟異議人並無違規之舉措亦非如員警所云未繫
    安全帶，為此聲明異議云云。
四、本件異議人有上揭違規事實，業據本院傳喚證人即執勤員警
    宋慶雲到庭具結證稱：「本件開立舉發單之過程，是於98年
    12月20日上午8 時12分在斗六市○○路縣政府前，攔查本案
    自小客車，駕駛人因為我們發現駕駛人未繫安全帶，他的安
    全帶掛於駕駛座門把上，我們有看到扣環沒有拉上，他是行
    使內側車道，我們本來在他後方，發現前方小客車駕駛人未
    繫安全帶，所以驅前確認後，做一個攔停動作，然後開立罰
    單。」、「因為攝影器材的畫素問題，無法很明確拍下，所
    以我們不用攝影器材，因為動態違規都是瞬間，所以我們就
    馬上攔停。」、「我確定本件異議人丁○○當時沒有繫上安
    全帶。」、「我坐在駕駛座旁，可以很明確看到異議人沒有
    繫上安全帶。駕駛同仁也是很清晰確認，然後才做驅前攔阻
    的動作。」（詳本院卷第21頁），證人替代役男高彥惟則具
    結證稱：「我們發現異議人沒有繫上安全帶，我們就開車確
    認他是否有繫上安全帶，我們將他攔住然後學長就開單了。
    」、「我們有當場告訴他我們三人都有看到他沒有繫上安全
    帶。」、「我跟他拿證件時，我們都會聲明違規事項，本件
    我跟他說先生你沒有繫上安全帶。」、「我們上前去取締他
    時，他只有拉好而已，他只有拉上，但沒有插上卡榫。」；
    另證人即員警張才能亦到庭具結證稱：「當天我們到縣政府
    前面時，發現異議人違規，那是乙○○○○發現，我跟替代
    役就發現，我是擔任開車，帶班的人講，我們就有看到異議
    人沒有繫上安全帶，第一次看到是他在後面，第二次是在後
    側。因為安全帶沒有繫上是壹條，我們從後面看到是一條直
    立的沒有繫上，後來從右邊看也是沒有繫上，所以做攔停動
    作，然後替代役作輔助工作，去跟異議人拿證件，我就準備
    Ｖ8 。」、「我們下車時證人張才能我有看到他就把安全帶
    拉上，但是有沒有扣上我沒有看見。」（詳本院卷第30頁、
    第32頁）。綜上，證人即員警宋慶雲、張才能，及替代役男
    高彥惟等3 人所證述當時值勤取締之情節互核相符，其等3
    人復均與異議人無何親舊恩怨，當無冒偽證重刑之險，而搆
    陷異議人之理，且巡邏車接近異議人所駕駛之自用小客車時
    ，異議人發現自己之違規行為後，方繫上安全帶之處置，係
    屬人性僥倖心態之常。而本件異議人僅以當時並無錄影畫面
    可資證明其無繫上安全帶置辯，惟違規事實之取締，並未限
    制應以錄影取證為限，親自見聞之執勤員警，即為目擊證人
    ，其陳述違規駕駛者之違規過程，如無具體事證足證其有虛
    偽、偏頗或不實之虞，即不容任意空言否定其具結後所為之
    證言效力，本件異議人上揭違規事實已經值勤之員警2 人及
    替代役男1 人到庭具結證述綦詳，且互核相符，而異議人既
    未就執勤員警之舉發有何違誤，提出相關證據以供本院調查
    ，且依卷內資料亦無任何證據足資證明員警有捏造事實，違
    法取締之情事，堪認異議人確實有於上開時間、地點，駕駛
    本案自小客車行駛於道路上而未繫安全帶之違規行為，故異
    議人所辯其有繫上安全帶，顯不足採。是本件異議人既有上
    述汽車行駛於道路上，汽車駕駛人未繫安全帶之違規行為，
    原處分機關以異議人有此事由，援引道路交通管理處罰條例
    第31條第1 項之規定，裁處罰鍰1,500 元，並無不當，本件
    異議為無理由，應予駁回。
據上論斷，依道路交通管理處罰條例第87條第2 項，道路交通案
件處理辦法第19條，裁定如主文。
中    華    民    國    99    年    3     月    25    日
                  交通法庭  法  官  張文俊
以上正本證明與原本無異。
如不服本裁定，應於裁定送達後5 日內，敘明抗告理由，向本院
提出抗告狀（須附繕本）。
                            書記官  金雅芳
中    華    民    國    99    年    3     月    25    日

司法院資訊處製作；財團法人民間司法改革基金會備份。
